【裁判字號】    91,交訴,74
【裁判日期】    920129
【裁判案由】    過失致死
【裁判全文】
臺灣新竹地方法院刑事判決                          九十一年度交訴字第七四號
    公  訴  人  臺灣新竹地方法院檢察署檢察官
    被      告  甲○○
    選任辯護人  李世才律師
右列被告因過失致死案件，經檢察官提起公訴（九十一年度偵字第二五四八號），本
院判決如左：
    主  文
甲○○因過失致人於死，處有期徒刑壹年。
    事  實
一、甲○○於民國九十年九月七日晚上十一時四十分許，駕駛車號ＪＮ─０八四二號
    自小貨車，沿新竹縣新埔鎮○○○○道路由新竹縣竹北市往新埔鎮方向，行駛於
    同向、由乙○○所駕駛之車號ＪＹ─一八二０號自小客車後方，途至竹十四線道
    路台電桿枋寮幹第五十七號（在新竹縣新埔鎮上寮里十三鄰）稍前時，甲○○因
    欲左轉進入其位於對向路邊之住處即新竹縣新埔鎮上寮里十三鄰上枋寮二九三號
    （甲○○住處與道路間隔著一條水溝並以水泥小橋相通），其本應注意汽車在雙
    向二車道行駛時，在劃有分向限制線即雙黃線之路段，不得駛入來車之車道內，
    及汽車行駛至交岔路口欲左轉彎時，應在距離交岔路口三十公尺前顯示方向燈或
    手勢，行至交岔路口中心處左轉，並不得占用來車道搶先左轉之規定，且依當時
    天候等情形並非不能注意，詎其竟在能注意之情況下，疏未注意上開安全規定，
    先是由左側跨越分向限制線（未待駛至分向限制線缺口處即提早左轉）駛入對向
    車道，以超越前方由乙○○駕駛之上開自小客車，並直接往左斜切轉入對向路邊
    欲返回住處，適對向正有沿竹十四線道路由新埔鎮往竹北市方向、由張朝銘酒後
    騎乘之車號ＨＳＺ─九二０號重型機車直行而來，因張朝銘亦未注意車前有上開
    甲○○所造成之突發狀況，以致於在竹十四線道路台電桿第五十七號前，張朝銘
    所駕駛之上開機車右側前擋風板撞上甲○○所駕駛之上開ＪＮ─０八四二號自小
    貨車右後方，張朝銘及其所騎乘之車號ＨＳＺ─九二０號機車均因而向左傾倒後
    繼續向左前方向滑行，此時，正好乙○○所駕駛之上開自小客車亦駛至該處，上
    開機車與乙○○所駕駛之車號ＪＹ─一八二０號自小客車前保險桿左前角、左前
    門觸擊後，機車之前擋風板、方向燈等沿途散落，安全帽與部分碎片並彈至北側
    路肩（往竹北市方向），乙○○雖於見狀後緊急煞車，但仍在煞停前撞擊被彈至
    其保險桿前之張朝銘，導致張朝銘受有右胸部骨折合併氣腫、頭部骨折合併外傷
    等傷勢；乙○○將其所駕駛之自小客車停下後，見甲○○於停頓片刻後即將貨車
    駛入該小橋，遂趕緊下車追至甲○○之住處，經告以上情後，甲○○始報警處理
    ，但堅決表示與其無關，而張朝銘經送醫急救後仍因傷重不治死亡。
二、案經新竹縣警察局新埔分局報告臺灣新竹地方法院檢察署檢察官相驗後偵查起訴
    。
    理  由
一、訊據被告甲○○於偵查中至本院調查、審理時均矢口否認有右揭過失犯行，其於
    最後審理時辯稱：當時我開車從竹北市要回家，快到我家巷口時，我就打方向燈
    ，慢慢左轉過去，當時我前方沒有車子，乙○○不可能在我的前面，我左轉時對
    向也沒有車，我沒有撞到人車，應該是張朝銘來撞我的車子，我的車子因為很老
    舊了，所以他撞我我也不知道，是後來乙○○跑到我家來找我我才知道有這件事
    云云。
二、本院認定的理由：
（一）經查，車禍發生之上開竹十四線道路台電桿第五十七號前路段現場，除已經先
      行離開、由被告甲○○所駕駛之車號ＪＮ─０八四二號自小貨車外，包括被害
      人張朝銘最後倒地的位置，均一直保持原狀直到警員到場處理時為止之事實，
      除經證人乙○○證述在卷外，並經證人即到場處理之新竹縣警察局新埔分局褒
      忠派出所警員閔光宇於偵訊時證述綦詳，證人閔光宇並具結係依據所見拍照、
      製作現場圖等，是以，相驗卷內警員依據現場狀況所製作之道路交通事故調查
      報告表暨所附之現場圖（附於相驗卷第十四頁）、現場照片二十九幀（附於相
      驗卷第二十九至四十三頁）等所呈現者均應為事發後確實之狀態，應可確定，
      本院以此為認定依據並無疑問。
（二）次查，經檢察官於車禍發生後之翌（八）日中午會同警員及被告、被害人家屬
      丙○○與證人乙○○等至上開車禍現場勘驗並比對事發前由被告甲○○所駕駛
      之車號ＪＮ─０八四二號自小貨車、被害人張朝銘所騎乘之車號ＨＳＺ─九二
      ０號機車、證人乙○○所駕駛之車號ＪＹ─一八二０號自小客車，發現：
    １．被告甲○○所駕駛之上開自小貨車的右側後車斗有二道長約三至五公分之刮
        痕，且右後車燈燈殼破裂，部分已掉落，此有履勘現場筆錄記載在卷（相驗
        卷第二十頁）及勘驗照片四張附於相驗卷第五十三、五十四頁可稽，經比對
        警方於車禍發生後接獲電話至現場處理時，在現場道路上所發現之車燈燈殼
        之部分碎片，二者相符，此有上開現場照片及事故現場圖在卷足憑，是以，
        在車禍現場所找到的車燈燈殼是由被告的自小貨車右後車燈所掉落者，確實
        有極大的可能性，而要造成上開破損，二車撞擊之力道應不輕，所發出之聲
        響亦應有相當之音量。
    ２．被害人張朝銘所騎乘之上開機車上之白色前擋風板部分，在發生撞擊後即斷
        裂並遺留在車禍現場，經檢察官勘驗發生其上有與被告所駕駛之上開ＪＮ─
        ０八四二號自小貨車相同顏色之黃色漆痕數條，此亦經檢察官記載於上開履
        勘現場筆錄中，並有勘驗照片附於相驗卷第五十五頁上方自明，至此可知，
        被告所駕駛之車號ＪＮ─０八四二號自小貨車應確有與被害人所騎乘之車號
        ＨＳＺ─九二０號機車發生碰撞。
    ３．經檢察官採取被害人之血液及現場證人乙○○所駕駛之車號ＪＹ─一八二０
        號自小客車前車牌上所遺留之血跡化驗，二者ＤＮＡ型別均相符，該車牌上
        的血跡極有可能為死者張朝銘所有，此有法務部調查局九十年九月二十八日
        出具之（９０）陸（四）字第九００六二一二九號鑑定通知書一份附於相驗
        卷第四十五頁可參，被害人在死亡前、受傷後，應確與證人乙○○所駕駛之
        上開自小客車接觸過。
    ４．被害人張朝銘之血液經化驗結果，發現含酒精０．二一一％（Ｗ／Ｖ），亦
        有法務部調查局於九十年十月四日出具之（９０）陸（一）字第九００六二
        一二八號鑑定通知書一份附於相驗卷第四十九頁可參，是以，被害人張朝銘
        係酒後駕車之事實亦可發現。
      故，被告雖一再否認有與被害人張朝銘騎乘的上開機車發生碰撞，然被告之說
      詞，顯與事實相悖。
（三）復查，經傳訊在場證人乙○○，
    １．其於偵查中結證稱：「我載我女友及我媽去新竹，回家途中，我沿竹十四線
        往新埔方向行駛，突然後面有一部車從我左側超車，該路段基本上同方向只
        容一部車行駛，我發現後就稍微往右靠一點，那部車超過後就往左斜斜切過
        去，轉進對向車道一條巷子，接著我聽到一聲碰撞聲，我自然反應踩煞車，
        將方向盤右打，停下來，我剛停下，就看到一部機車左倒滑到我車左前車門
        ，又彈出去，我就趕快下車，看到他人（按：指被害人張朝銘）在我車前下
        方，同時我也看到有一部貨車停在巷口橋處，停了幾秒鐘，又很快往前開，
        我就先請我媽報警，然後我跑步追去，巷子裏是一個庭院，對方（按：指被
        告甲○○）剛下車，我跟他說出事了，叫他趕快跟我出去，起初他說他沒碰
        撞到，後來才承認有跟機車碰撞到」。「小貨車在超我車時，我看到對向有
        一部機車騎來，是往竹北方向。」等語（見相驗卷第十六頁反面、十七頁正
        面、十八頁，九十年九月八日訊問筆錄）。
    ２．其於本院調查時亦具結稱：「（問：案發前你和被告駕駛的小貨車是怎麼走
        的？）是我在他前面，案發前是他超我的車。（問：在他超你車前，有無注
        意這台車在你後面？）沒有特別注意。（問：這車道比較窄？）這是大轉彎
        後的道路，兩個車道都只有一線，中間有劃雙黃線，我從鏡子看到他從後面
        要超車，我就往右邊打一點方向盤讓他過。（問：之後發生何事？）他超完
        車後，車就斜斜向左前方的叉路轉進去，他的車子並沒有回到原來的車道上
        再左轉，我就突然聽到碰撞聲，我往這邊看，機車就往我的車頭滑過來，我
        就趕緊煞車，他的機車碰到我左前門與左後門的中間後又彈回他自己的車道
        。（問：事發後為何去找被告？）因為當時對向車道只有二台車，我雖然沒
        有看到他們撞在一起的情形，但我轉頭看到時，正好看到被告的車停了一下
        ，又迅速的往裡面開進去，所以我認為應該是他肇事，而且肇事逃逸。（問
        ：被告超車時車速？）他確實比我快一些才超的過去。」等語（見本院九十
        一年八月二十九日訊問筆錄第三至七頁）。「（問：車禍發生之後你是在哪
        裡找到被告的？）彎進去巷子有一條小橋，過了小橋有一塊類似四合院的空
        地，當時他的車已經停好，我看到的時候他正好打開門要下車，橋的距離大
        概只有我現在站的位置到法官的位置。（問：當時你找到被告時的情形？）
        我問他發生車禍為何還跑，我找他出來外面看，但是警察來以前，他一直說
        與他沒有關係。（問：你確定在被告還沒有轉進去之前車子是在你的後面？
        ）是的，因為當時他要超車，我有往右邊閃。」等語（見本院九十一年十二
        月十日訊問筆錄第三、四頁）。
      經核證人乙○○所證與上開現場圖、現場照片及本院命被害人家屬丙○○所提
      出之現場照片九幀（附於本院卷內）所示之行進路線等跡證均相符，雖被告一
      再辯稱證人乙○○所言不實，然，證人乙○○與被告及被害人均素不相識，要
      無虛構情節誣陷被告之理，再由上開事故現場圖所示被害人張朝銘所騎乘之機
      車倒地刮地痕係在竹十四線由新埔鎮往竹北市○○道路中間，刮地痕起點即兩
      車撞擊點亦係在道路分向限制線處，而非在交岔路口即道路分向限制線缺口處
      ，足認被告應確有證人乙○○所證之在道路分向限制線缺口處即提前左轉之行
      徑，被告此部分所辯，要不可採。
（四）再查，被害人張朝銘確係因本件車禍導致頭部骨折合併外傷及右胸部骨折合併
      氣腫而經送醫急救後不治死亡之事實，亦經檢察官督同法醫師相驗上開屍體屬
      實，並製有勘驗筆錄、相驗屍體證明書、驗斷書各一份及相驗照片十六幀附於
      相驗卷第五十九至六十六頁為憑，被害人張朝銘之死亡原因，應可認定。
（五）又查，
  １．本件車禍資料經檢察官分別送請台灣省竹苗區車輛行車事故鑑定委員會鑑定及
      台灣省車輛行車事故覆議鑑定委員會覆議，其結果均認：被告駕駛自小貨車在
      設有方向限制線路段駛入來車道超車且提前左轉為肇事主因，此有台灣省竹苗
      區車輛行車事故鑑定委員會九十年十二月十日出具之竹鑑字第九０一二六五號
      鑑定意見書及台灣省車輛行車事故覆議鑑定委員會於九十一年二月二十一日覆
      函之府覆議字第九一００四三號函各一份均附於相驗卷內第七十至七十三、一
      一七頁等可參，益證本院上開推斷應與事實相合。
  ２．因被告一再爭辯，經本院再將全案資料送請國立交通大學，請其就本件現場車
      禍遺留之散落物、刮地痕等跡證研判，被害人張朝銘所騎乘之車號ＨＳＺ─九
      二０號機車究竟係與被告甲○○所駕駛之車號ＪＮ─０八四二號自小貨車或證
      人乙○○所駕駛之車號ＪＹ─一八二０號自小客車發生相撞而導致死亡，經該
      校鑑定後認：
      (1)被害人張朝銘騎乘的機車係前擋風板完全破裂掉落，且擦撞撕裂處在右上部
        位，留有輕微與小貨車同色之黃色漆痕，把手無明顯撞擊或往後彎折跡象，
        顯示碰撞瞬間機車微左傾與小貨車右後車斗接觸；右車身外殼前端破裂，左
        車身外殼除表面因倒地與地面接觸磨痕外則完好。被告甲○○駕駛的小貨車
        車斗右側尾端有明顯刮痕，且右尾燈與右後方向燈破裂脫落。證人乙○○駕
        駛的小客車左前門右下角與其下底盤側邊有明顯深刮痕，前保險桿左下方塑
        膠導流板有白色刮痕。
      (2)被害人張朝銘的右側褲管上端撕裂、右大腿大面積擦傷、右胸擦挫傷、右臂
        瘀擦傷，應係與小貨車右後車斗接觸撞擊時所造成。
      (3)肇事重建：被告甲○○夜間駕駛小貨車，跨越分向限制線左轉，適被害人張
        朝銘血液中酒精濃度過量駕駛重型機車自對向駛至，機車右側前擋風板與小
        貨車右後角接觸，造成機車與騎士往左傾倒，機車在地面留下刮地痕四點五
        公尺，並以原具有之動量續向左前方向（因右側受力）滑行；適證人乙○○
        駕駛的小客車由對向駛至，機車與行進中的小客車保險桿左前角、左前門觸
        擊後，前擋風板、方向燈沿途散落，安全帽與部分碎片並至北側路肩。乙○
        ○見狀緊急煞車，但在煞停前撞擊彈至其保險桿前之張朝銘，以致小客車前
        車牌上有張朝銘之血跡反應。
      此有國立交通大學於九十一年十月十五日以（９１）交大管運字第五００九號
      函覆之國立交通大學行車事故鑑定意見書一份附於本院卷內可憑。
    按汽車在雙向二車道行駛時，在劃有分向限制線之路段，不得駛入來車之車道內
    ；汽車行駛至交岔路口，左轉彎時，應距交岔路口三十公尺前顯示方向燈或手勢
    ，行至交岔路口中心處左轉，並不得占用來車道搶先左轉，道路交通安全規則第
    九十七條第一項第二款、第一百零二條第一項第四款，分別定有明文。被告為領
    有駕駛執照之人，對於上開規定自應知之甚明，其違反上開規定因而發生車禍肇
    事，導致被害人張朝銘死亡，顯有過失，且其過失行為與被害人之死亡間，復有
    相當因果關係。綜上所述，本件事證已臻明確，被告徒以不知道發生車禍等情辯
    解，顯不可採，被告之過失犯行洵堪認定，應予依法論科。
二、核被告甲○○所為，係犯刑法第二百七十六條第一項之過失致死罪。
三、再按，於犯罪未被發覺前，向該管公務員告知其犯罪，而不逃避接受裁判者，固
    即與刑法第六十二條規定自首之條件相符。至於自首後對其犯罪事實有所主張或
    辯解，係被告辯護權之行使，不能據此一端即謂被告無接受裁判之意（參照最高
    法院八十四年度台上字第八二九號判決），且行為是否構成犯罪之要件，應由法
    院加以認定，非憑行為人主觀認定或承認與否而確定。（臺灣高等法院暨所屬法
    院八十六年法律座談會刑事類提案第四號可參）。本件被告甲○○雖於證人乙○
    ○找上門時曾報警請求處理，除經證人閔光宇證述在卷外，並有通聯紀錄及新竹
    縣警察局新埔分局褒忠派出所相驗案件初步調查報告表等在卷可據，然被告自始
    均否認有肇事，與上開判決意旨所指之情形不同，本院經審酌各項證據後，認定
    被告之報警應非意在自首犯罪，故本院認定被告之行為，尚與刑法第六十二條關
    於自首減刑之規定不符。
四、爰審酌被告之過失程度，所生之危害、肇事後之態度及被害人張朝銘因酒後駕車
    又疏於注意車前狀況，對於本件車禍之發生，亦同有過失，惟被告事後一直未與
    被害人家屬為民事和解之接觸，犯後態度不佳及其他一切情狀，量處如主文所示
    之有期徒刑，以示懲儆。
五、據上論斷，應依刑事訴訟法第二百九十九條第一項前段，刑法第二百七十六條第
    一項，罰金罰鍰提高標準條例第一條前段，判決如主文。
本案經檢察官陳榮林到庭執行職務。
中      華      民      國    九十二    年      一      月    二十九    日
                                    臺灣新竹地方法院交通法庭
                                        法  官      遲中慧
右正本證明與原本無異。
如不服本判決，應於判決送達後十日內向本院提出上訴狀( 應附繕本 )，上訴於臺灣
高等法院。
                                        書記官      龔柏萃
中      華      民    國    九十二    年      一      月    二十九    日
附錄本案論罪科刑法條全文：刑法第二百七十六條第一項、
 (過失致死罪)
因過失致人於死者，處二年以下有期徒刑、拘役或二千元以下罰金。


司法院資訊處製作；財團法人民間司法改革基金會備份。
